【裁判字號】    98,金重訴,22
【裁判日期】    990331
【裁判案由】    銀行法等
【裁判全文】
臺灣臺北地方法院刑事判決            98年度金重訴字第22號
公  訴  人  臺灣臺北地方法院檢察署檢察官
被      告  乙○
                      3樓
選任辯護人  江燕偉律師
上列被告因違反銀行法等案件，經檢察官提起公訴（98年度偵字
第15628號、第15629號），本院判決如下：
    主  文
乙○銀行職員，意圖為自己不法之利益，而為違背其職務之行為
，致生損害於銀行之財產及其他利益，處有期徒刑貳年，緩刑伍
年。
其餘被訴買賣「國泰世華商業銀行受託國內基金組合信託資金集
合管理運用帳戶」商品、「ＪＦ東協基金」等基金、「連動債」
、「投資鏈結保險」保險商品等所涉背信、詐欺得利部分（即起
訴書犯罪事實欄一(三)、(四)所示）均無罪。
    事  實
一、乙○於民國91年12月2日起任職於國泰世華商業銀行股份有
    限公司（下簡稱：國泰世華銀行），並於92年5月2日起擔任
    國泰世華銀行信義分行之理財專員，迄至97年11月11日離職
    時止，負責替該銀行客戶提供投資理財諮詢及節稅規劃，並
    受理客戶指示辦理國內外基金、債券、保險等投資理財型商
    品之購買、贖回等理財投資事宜，係受雇於國泰世華銀行，
    為該銀行處理事務之銀行職員。
二、緣甲○○自94年間起，陸續將其出售不動產、租賃所得約新
    台幣2億元以上之款項，透過乙○所提供不知情之謝佩珍、
    黎盛義、謝堯煖、劉文良等人帳戶（詳如附表一所示），分
    別轉存入如附表一所示其本人及配偶朱雲、長子凌旗揚、長
    媳蘇如敏、次子凌嘉陽、孫子凌睿志、孫女凌郁涵等人設於
    國泰世華銀行帳戶內（含新台幣及外幣活期儲蓄存款帳戶）
    ，同時委請乙○介紹低風險、高保本型之投資標的，以為適
    當的財務規劃及資產配置，並因其年事已高而對於投資操作
    手續較不熟悉，遂將投資理財商品買賣交易手續之銀行作業
    部分（含資金調度等），交由乙○全權處理。而乙○為得以
    即時（隨時）替甲○○辦理國內外基金、債券、保險等投資
    理財型商品之購買、贖回等理財投資事宜，同時辦理甲○○
    交付之資金轉存事宜，乃要求甲○○協助辦理上揭帳戶（含
    台幣及外幣活期儲蓄存款帳戶）之網路銀行使用者帳號及理
    財密碼申請事宜，甲○○基於概括授權乙○全權處理投資理
    財型商品買賣事宜之意，應允乙○之要求，陸續在國泰世華
    商業銀行存款開戶申請書、國泰世華商業銀行自動化服務項
    目申請書、國泰世華商業銀行自動化服務設備轉帳約定申請
    書（非臨櫃申請專用）上「立約定書人（即存戶）」欄內簽
    名及用印，用以申請如附表一所示各帳戶之網路銀行理財密
    碼、網路轉帳功能，再由乙○在「指定貴行或他行存款帳號
    作為轉入帳戶」欄內填入由乙○實際掌控使用之帳號及甲○
    ○親屬之帳號（詳細開戶日期、帳號、約定轉入帳戶等，均
    詳如附表一所示），將之設為約定帳戶而不受轉帳金額之限
    制，且得以網路銀行進行轉帳、投資理財商品之申購及贖回
    等交易。
三、詎乙○於94年6月間起，因己身投資失利，資金套牢，亟須
    金錢應付資金缺口，乃利用甲○○信任其身為國泰世華銀行
    理財專員之專業，而概括授權由其反覆執行銀行理財專員職
    務之機會，本於填補己身資金缺口之單一決意，基於行使偽
    造私文書、意圖為自己不法所有，並基於意圖為自己不法之
    利益而為違背其職務之行為，致生損害於國泰世華銀行之財
    產及其他利益之犯意，先後為下列行為：
    (一)乙○於94年6月至97年8月間，利用甲○○至國泰世華銀行
      信義分行委請其處理存提款手續而交付其本人及親屬之上
      揭帳戶存摺、印章之際，本於填補己身資金缺口之決意，
      而基於意圖為自己不法所有、行使偽造私文書之犯意，明
      知未經甲○○或其親屬朱雲、凌旗陽、凌睿志、凌嘉陽、
      蘇如敏等人之同意或授權，竟盜蓋甲○○等人之印鑑章於
      空白之「國泰世華商業銀行活期（儲蓄）取款憑條」上，
      旋於如附表二所示日期，填入領款金額及日期，冒用甲○
      ○等人名義偽造屬私文書之取款憑條，持以向不知情之國
      泰世華銀行信義分行承辦人員行使，致國泰世華銀行信義
      分行承辦人員誤以為乙○係依甲○○及其親屬授權、指示
      辦理，因陷於錯誤，據以辦理自如附表二所示帳戶提領款
      項之手續，並如數交付現金或依乙○指示以臨櫃轉帳方式
      將款項全數轉入乙○實際管領使用、如附表二所示「轉入
      帳戶」欄內所示黎盛義、謝佩珍等人帳戶內，以掩飾其盜
      領甲○○及其親屬存款之事實。乙○以此方式詐領甲○○
      及其親屬上揭帳戶內之款項新台幣2740萬3998元、美金2
      萬9432元、歐元4.24元，而為違背職務之行為，足以生損
      害於甲○○、朱雲、凌旗揚、凌睿志、凌嘉陽、蘇如敏等
      人及國泰世華銀行之財產及信譽等其他利益，並足以生損
      害於國泰世華銀行對客戶存款管理之正確性及甲○○、朱
      雲、凌旗陽、凌睿志、凌嘉陽、蘇如敏本人。
    (二)而乙○除偽造取款憑條盜領款項外，為彌補其資金缺口，
      竟於95年6月14日起至97年9月19日止，承前開意圖為自己
      不法所有之單一犯意，未經甲○○同意，以其當時位於台
      北市○○區○○街22號6樓住處之電腦設備連上網際網路
      進入國泰世華銀行網路銀行網站，輸入正確之甲○○帳戶
      之系統帳號及密碼進入國泰世華網路銀行系統中，以網路
      轉帳方式，透過銀行終端機之自動付款設備，從甲○○帳
      戶（含台幣及外幣帳戶）內轉出款項至其實際掌控、使用
      之謝堯煖、劉文良帳戶內（詳細轉帳之時間、金額、帳戶
      帳號，均如附表三各編號所示），以此不正方法從甲○○
      上揭國泰世華銀行帳戶內盜領總計新台幣133萬7500元、
      美金27萬8489.78元、歐元7萬6792元，而為其違背銀行職
      員職務之行為。
四、嗣因甲○○之妻朱雲於97年10月9日至國泰世華銀行信義分
    行提款時，發現其帳戶竟無足額款項可供提領，乙○卻可從
    其他帳戶調撥資金，甲○○驚覺有異，遂於同年月13日至國
    泰世華銀行信義分行辦理存摺補登作業，並向銀行人員、乙
    ○詢問，始查悉上情，乙○並於犯罪被有偵查犯罪職權之公
    務員發覺前，即於97年10月24日向臺灣臺北地方法院檢察署
    自首並接受審判。
五、案經乙○自首暨甲○○訴由臺灣臺北地方法院檢察署檢察官
    偵查起訴。
    理  由
壹、證據能力部分：
一、按被告以外之人於審判外之言詞或書面陳述，除法律有規定
    者外，不得作為證據；又按被告以外之人於偵查中向檢察官
    所為陳述，除顯有不可信之情況者外，得為證據；被告以外
    之人於審判外之陳述，雖不符前4條之規定，而經當事人於
    審判程序同意作為證據，法院審酌該言詞陳述或書面陳述作
    成時之情況，認為適當者，亦得為證據，當事人、代理人或
    辯護人於法院調查證據時，知有第159條第1項不得為證據之
    情形，而未於言詞辯論終結前聲明異議者，視為有前項之同
    意，刑事訴訟法第159條第1項、第159 條之1第2項、第159
    條之5分別定有明文。
二、查本件關於證人即告訴人甲○○、證人即國泰世華銀行稽核
    人員郭豐盛、舒智輝於偵查中，在檢察事務官面前所為之陳
    述，其性質雖屬傳聞證據，且查無符合同法第159條之1至第
    159條之4等情形，惟檢察官、被告及其選任辯護人對於上開
    證人訊問筆錄之證據能力均表示無意見（見本院卷(一)第35
    頁至第36頁之98年10月20日準備程序筆錄），嗣經本院於最
    後審理期日逐一提示並告以要旨，迄至言詞辯論終結前，檢
    察官、被告及其選任辯護人對該等筆錄內容均未聲明異議，
    本院審酌上開筆錄作成時並無違法取證之瑕疵存在，亦無顯
    不可信之情形，引用渠等之上開言詞陳述作為證據應屬適當
    ，依刑事訴訟法第159條之5規定，即有證據能力。
三、除上述外，被告及其選任辯護人對本院下列所引用之證據資
    料（含書面陳述）之證據能力，於本院準備程序均表示不爭
    執，且經本院審理時逐一提示並告以要旨，渠等亦均表示無
    意見而不予爭執，於言詞辯論終結前亦未為聲明異議，視為
    已有將該等傳聞證據採為證據之同意，且本院審酌下列證據
    資料作成之情況，查無違法取證或證明力明顯過低等瑕疵之
    情形，經本院於審判期日依法進行證據之調查、辯論，當事
    人於訴訟上程序權利，已受保障，爰依刑事訴訟法第159條
    之5第2項規定，認例外均具有證據能力，先予說明。
貳、實體部分：
一、訊據被告乙○對於上揭盜用甲○○等人印章進而偽造如附表
    二各編號所示之取款憑條，持以向國泰世華銀行信義分行承
    辦人員表示提款而詐領如附表二所示之款項，另以網路銀行
    進行轉帳交易，而詐領如附表三所示之款項等事實均坦承不
    諱（見本院卷(一)第35頁、第301頁），並經證人即告訴人甲
    ○○迭於警詢、偵訊及本院審理時證述屬實（見97年度他字
    第10184號卷(一)第37頁至第40頁、同卷(二)第17頁至第18頁、
    第27頁至第32頁，98年度偵字第15628號卷第33頁，本院卷
    (一)第頁之98年12月10日審理筆錄），且有證人即國泰世華銀
    行稽核人員郭豐盛、舒智輝於偵訊時陳述明確（見97年度他
    字第10184號卷(二)第26頁至第28頁），復有國泰世華銀行信
    義分行98年1月10日（97）國世信義字第0980000011號函暨
    所檢附之甲○○、朱雲、凌旗揚、蘇如敏、凌嘉陽、凌睿志
    、凌郁涵之存款帳戶開戶資料及開戶迄今交易明細表、外匯
    活期存款對帳單、A1PBK交易明細資料、國泰世華商業銀行
    98年3月18日國世銀稽字第0980000082號函、國泰世華商業
    銀行活期（儲蓄）存款存入憑條、取款憑條、外匯匯出匯款
    申請書、網路銀行理財密碼申請書、國泰世華商業銀行信義
    分行98年11月10日（98）國世信義字第0980000188號函、98
    年12月4日（98）國世信義字第0980000217號函暨所檢附開
    戶資料、申請書等附卷可資佐證（見97年度他字第10184 號
    卷(一)第112頁至第410頁、同卷(二)第10頁至第11頁、第116 頁
    至第150頁、同卷(三)第1頁至第284頁，本院卷(一)第44頁至第
    236頁，本院卷(二)第1頁至第225頁），足認被告前開任意性
    自白核與事實相符，堪予採信。
二、被告之選任辯護人雖以被告之行為僅造成告訴人甲○○之財
    產受損，對於國泰世華銀行之財產並未受有何損害，不符合
    銀行法之違背職務背信罪嫌云云。惟查：
    (一)按銀行法第125條之2第1項之銀行職員背信罪，以銀行負
      責人或職員，主觀上有為自己或第三人不法之利益，或損
      害銀行之利益之犯意，客觀上有為違背其職務之行為，並
      使該銀行發生財產或其他利益之損害為成立要件。該罪為
      結果犯，係特別規範銀行職員損害銀行之財產或其他利益
      之背信行為，為背信罪、侵占罪之特別規定。故銀行職員
      之不法行為，是否基於其銀行職員之身分、職務為之，其
      行為結果有無致生銀行財產或其他利益之損害等，均應詳
      加說明，明白認定，始足為適用法律之依據，此有最高法
      院98年度台上字第72號判決意旨可參。
    (二)本件被告係受雇於國泰世華銀行，領有報酬，擔任該銀行
      信義分行理財專員，負責替該銀行客戶提供理財諮詢、協
      助客戶辦理存提款業務，並受理客戶購買及贖回基金、債
      券等理財投資事宜，係為國泰世華銀行處理事務之人，本
      應確實遵守我國法令規範以及國泰世華銀行之交易、作業
      流程規定，竟為圖謀自己不法利益，利用其職務上替客戶
      甲○○等人辦理存、提款業務時，未經渠等之同意或授權
      ，擅自盜用其印章偽造屬於私文書之取款憑條後行使，或
      是輸入網路銀行之使用者帳號及密碼，憑以盜領告訴人甲
      ○○等人之存款，其顯然有違背職務之行為至明。且被告
      既然明知前揭所為係違反銀行規範及法令之舉，卻仍恣意
      以此不法手段，挪作己用，其當有為自己不法利益之意圖
      而為違背其職務之行為之故意，應屬無疑。
    (三)又被告以偽造、行使偽造（準）私文書之方式，進而盜領
      告訴人甲○○之存款等違背其身為銀行行員職務之行為，
      業經告訴人甲○○求償，且國泰世華銀行亦因係被告之雇
      主，依法負有損害賠償責任，故於遭告訴人甲○○等人提
      起附帶民事訴訟求償，有刑事附帶民事訴訟起訴狀在卷可
      憑，顯然被告之所為業已足生損害於國泰世華銀行之財產
      ，況被告前開違背職務之行為對國泰世華銀行之商業信譽
      ，尚難謂全無損害（94年度台上字第6105號判決亦同是認
      ），而銀行法第125條之2第1項所稱之「致生損害於銀行
      之財產或其他利益者」，包括財產及其他利益在內，而其
      他利益則包括商業信譽在內，是此部分自難排除在外，被
      告此部分所辯，並不足取。是被告前揭違背職務之行為，
      乃致生損害於國泰世華銀行之財產及其他利益，亦堪以認
      定。
    (四)綜上所述，本件事證明確，被告於此所辯，無非卸責之詞
      ，不足採信。被告犯行，洵堪認定，應依法論科。
三、論罪科刑部分：
    (一)按銀行法第125條之2第1項之銀行職員背信罪，係特別規
      範銀行職員損害銀行之財產或其他利益之背信行為，為背
      信罪、侵占罪之特別規定，二者為法條競合關係，苟同一
      犯罪事實符合上開法條規定，依特別法優於普通法之法律
      適用原則，應適用銀行法第125條之2第1項規定之罪論處
      （最高法院95年度台上字第7236號判決要旨參照）。另按
      刑法第339條之2所謂「自動付款設備」係指藉由電子控制
      系統設置預定之功能，而由機械本身提供轉帳、領取現金
      等相關金融服務之設備，只須符合特定操作程序、且輸入
      之帳號密碼均屬相符，即可在該帳戶存款餘額額度內從事
      提款、轉帳或其他金融交易。而時下金融機構所提供各類
      網路銀行服務其下所屬網路轉帳系統，除係由操作者透過
      網路連線、經由使用端電腦運算及發送訊息之方式加以操
      作外，其餘相關程序要與前述由使用人輸入帳號、密碼經
      核對無誤後，即可辦理轉帳之情並無二致，是其性質實與
      自動付款設備相當；而該條所稱「不正方法」包括一切非
      以合法、正確方式操作自動付款設備之行為，故無權使用
      他人資料者亦屬之。至於利用自動櫃員機或其他自動付款
      設備轉帳，係以自動櫃員機等設備提款，並將提領之款項
      匯入其他帳戶，客戶亦無使銀行製作財產權得喪變更紀錄
      之故意，合先敘明。
    (二)查被告為國泰世華銀行之理財專員（受雇人），嗣接受國
      泰世華銀行及告訴人甲○○之委任，負責處理甲○○及其
      親屬之投資理財事宜，其利用業務上之機會，偽造屬私文
      書之取款憑條，盜領告訴人甲○○及其親屬之存款，核被
      告就如事實欄三(一)所為，係犯銀行法第125條之2第1項銀
      行職員違背職務罪及刑法第217條第2項盜用印章罪、同法
      第216條、第210條之行使偽造私文書罪。被告盜用甲○○
      、朱雲等人印文之行為，為偽造私文書之部分行為，又偽
      造私文書之低度行為，復為行使偽造私文書之高度行為所
      吸收，均不另論罪。被告所違反銀行法第125條之2第1項
      銀行職員違背職務罪，雖同時合於刑法第342條背信罪之
      要件，但依特別法優於普通法之法則（如前述），應依銀
      行法第125條之2第1項規定處斷。又被告就如事實欄三(一)
      所述之各次行使偽造私文書、詐欺取財、銀行職員違背職
      務等犯行（即如附表二各編號所示，以偽造取款憑條而領
      取甲○○等人帳戶款項），係以一行為觸犯數罪名，為想
      像競合犯，應依刑法第55條規定，從一重之銀行職員違背
      職務罪論處。
    (三)又被告於如附表三所示之時間，利用電腦設備連上網際網
      路，登入國泰世華銀行之網路銀行網站首頁，未經甲○○
      同意，擅自輸入真正之被害人甲○○帳戶之使用者名稱、
      密碼，再輸入轉帳指令將款項轉存入其掌控使用之謝堯煖
      、劉文良帳戶內，利用國泰世華銀行網路銀行轉帳終端機
      之自動付款設備取得被害人甲○○帳戶內之存款，雖國泰
      世華銀行未實際交付現款給被告，但業已依指示將款項存
      入劉文良等人之帳戶，被告隨時可得向國泰世華銀行提領
      動用等行為（即如事實欄三(二)），核被告所為均係犯銀行
      法第125條之2第1項銀行職員違背職務罪及刑法第339 條
      之2第2項利用自動付款設備取得利益罪。檢察官起訴書雖
      認此部分被告所犯為刑法第339條第1項、公訴檢察官則認
      被告所為係觸犯刑法第339條之3罪嫌等語，然刑法第339
      條之3第1項之以不正方法將虛偽資料輸入電腦，製作財產
      權之得喪紀錄，而不法取得財產罪，係以行為人將不實資
      料或不正指令輸入電腦，製作關乎財產權得喪紀錄，為其
      構成要件（最高法院92年台上字第3703號刑事判決參照）
      ，所謂輸入虛偽資料或不正指令係指將不實事項透過電腦
      接收之方法存入記憶體或以非正常之程式驅動電腦系統之
      運作，而製作財產權之得喪變更紀錄係指就電腦系統中所
      寄存而有關財產上增減進出之電磁資料加以變更重新製作
      行為而言，本件被告雖以不正方法（即未經甲○○同意而
      登入、使用甲○○之網路銀行帳戶）進行轉帳動作，因之
      取得款項，然其輸入者係正確之帳號及密碼，其輸入之密
      碼數字旨在使電腦辨識其與原先所設定者是否相符，以判
      定其是否確係有權使用該提款卡之人，而接受其後續之指
      令，該密碼並未在電腦磁碟上儲存，亦非對已有之程式或
      資訊、資料予以變更（竄改或塗去），而僅具有辨識之作
      用，其後輸入轉帳金額、帳號等，係一種付款操作之指令
      ，即命軟體程式依此就其所控制之自動付款系統為一定之
      處理，既非輸入虛偽之資料，亦非變更原先儲存之紀錄，
      其目的僅在於盜領款項後轉存至其他帳戶，並未輸入不實
      資料或製作任何關乎財產權得喪變更紀錄之故意，而銀行
      於客戶提、存款或轉帳時，製作交易明細，明確記載提存
      款、轉帳數額，係金融業者對於自己業務管理，所為之紀
      錄，並非客戶使銀行製作，因之被告利用網路銀行將款項
      由甲○○帳戶轉帳至劉文良等人帳戶，國泰世華銀行據以
      製作被害人甲○○提款轉帳紀錄，係國泰世華銀行本於承
      辦存提款、轉帳業務自行所為，被告並無製作任何財產權
      之得喪、變更紀錄之行為及主觀故意，從而本件被告利用
      網路銀行轉帳功能盜領款項，與刑法第339條之3之罪，以
      製作財產權之得喪紀錄之構成要件不符，是公訴人認應依
      刑法第339條第1項或第339條之3第1項之罪處斷，即有誤
      會，惟起訴之基本社會事實既相同，應由本院依法變更起
      訴法條。另被告就如事實欄三(二)所述之多次利用自動付款
      設備取得利益、違背銀行職員職務等犯行，係以一行為觸
      犯二罪名，為想像競合犯，應依刑法第55條規定，從一重
      之銀行職員違背職務罪論處。
    (四)次按刑事法若干犯罪行為態樣，本質上原具有反覆、延續
      實行之特徵，立法時既予特別歸類，定為犯罪構成要件之
      行為要素，則行為人基於單一之犯意與決意，在密切接近
      之一定時、地持續實行之複次行為，倘依社會通念，於客
      觀上認為符合一個反覆、延續性之行為觀念者，於刑法評
      價上，即應僅成立一罪。學理上所稱「集合犯」之職業性
      、營業性或收集性等具有重複特質之犯罪均屬之，例如經
      營、從事業務、收集、販賣、製造、散布等行為概念者是
      ，有最高法院95年度台上字第1079號判決意旨可資參照。
      而本件被告從91年12月2日起任職於國泰世華銀行，並於
      92年5月2日起擔任國泰世華銀行信義分行之理財專員，因
      而結識國泰世華銀行信義分行之客戶甲○○，遂從94 年
      間起協助甲○○辦理存提款及投資理財商品買賣等事宜，
      後因己投資失利而需要資金週轉，方利用甲○○對之信任
      ，利用同一業務上（銀行職員身分）取得甲○○及其親屬
      之印章或網路銀行帳戶之使用者資料及密碼，長時間盜領
      甲○○及其親屬帳戶內款項，用以填補其資金缺口，且從
      附表二、三所示之被告盜領存款次數之頻繁、金額之大，
      其顯有反覆以同一手段（方法）盜領甲○○及其親屬之存
      款來支應其資金缺口之故意，是以被告多次盜領存款之行
      為本身顯然具有反覆性及延續性之特徵，縱然被告盜領存
      款之時間長達3年、方法有二（臨櫃或網路轉帳），惟基
      於填補己身資金缺口之不法所有意圖則屬同一，如將其持
      續多次行為評價為數罪，顯與禁止刑罰過度評價原則相悖
      。是被告基於職務性，反覆盜領甲○○及其親屬帳戶內存
      款所涉行為，應予評價為集合犯，而論以銀行法第125 條
      之2第1項銀行職員違背職務罪之包括一罪。
    (五)而被告犯罪後，在有偵查權限之檢調人員發覺前，即自行
      向臺灣臺北地方法院檢察署檢察官自首，並說明犯案始末
      ，符合刑法第62條自首規定，應減輕其刑。再者，被告雖
      於偵查中自白其上開違背職務犯行，惟其所為不法利益之
      犯罪所得高達新台幣2874萬1498元、美金30萬7921.78 元
      、歐元7萬6796.24元，卻僅自動繳交2600萬元予被害人甲
      ○○，此為被告所自承（見本院卷(一)第27頁）且有協議書
      1紙在卷可資佐證（見97年度他字第10184號卷(二)第7頁）
      ，是被告並未將犯罪所得之全部繳交，要與銀行法第125
      條之4第2項減輕其刑規定未符；又被告之犯罪時間為94年
      6月29日起至97年9月19日止，其行為跨連刑法修正公布施
      行日即95年7月1日前後，因其行為已評價為集合犯之實質
      上一罪，自應以最後行為時之法律處斷，即直接適用修正
      後之法律，而無新舊法比較適用之問題，且本件被告亦不
      符合中華民國九十六年罪犯減刑條例之減刑規定，均應併
      說明。
    (六)爰審酌被告並無前科，素行甚佳，有臺灣高等法院被告前
      案紀錄表在卷可憑，然身為銀行之理財專員，不思踐行其
      職務上之忠實告知義務，竟利用職務之便，未廉潔自持，
      多次偽造之不實取款憑條及登入客戶網路帳戶進行轉帳，
      以不正方法盜領客戶存款，盜領金額合計高達新台幣2874
      萬1498元、美金30萬7921.78元、歐元7萬6796.24元，除
      造成告訴人甲○○之財產上損失外，亦造成國泰世華銀行
      無法彌補之商譽及財產上重大損失，已然影響金融秩序安
      定甚鉅，犯罪所生之危害程度甚鉅，惟考量被告係因接受
      甲○○委託代為移轉資金至其子孫名下，一時心生貪念而
      誤蹈法網，且於本案案發之初，迭於警詢、偵訊及本院審
      理時，皆對於前開事實予以坦承，一再當庭表示深切懺悔
      ，且於案發之初業已先行賠償新台幣2600萬元給甲○○，
      積極彌補犯罪所生損害，此有協議書一紙附卷可稽（見97
      年度他字第10184號卷(二)第7、7-1頁）堪認被告已有悔意
      之犯罪後態度，及其犯罪動機、目的、方法、手段等一切
      情狀，量處如主文所示之刑。另被告前未曾因故意犯罪受
      有期徒刑以上刑之宣告，業如前述，考量其於國泰世華銀
      行已任職將近8年，此次因一時失慮，致罹重刑，並因而
      離職，復償還犯罪所得新台幣2600萬元，已付出相當之代
      價，經此刑之宣告後，應知警惕而無再犯之虞，另考量被
      告已年近半百，尚有年近90之父親及2名未成年之子女需
      其扶養（見本院卷(一)第261頁所附之被告戶籍謄本1紙）之
      經濟狀況，復為促使被告能有工作能力，以對被害人甲○
      ○等人稍事補償起見，本院因認所宣告之刑，以暫不執行
      為適當，爰予宣告緩刑5年，用啟自新。
    (七)末查被告所偽造如附表二所示之「甲○○」、「朱雲」、
      「凌旗陽」、「凌嘉陽」、「蘇如敏」之印文，均係出於
      盜用，並非屬偽造之印文，自無庸依刑法第219條規定宣
      告沒收；又被告偽造之取款憑條，業因被告行使交付予國
      泰世華銀行，而非屬其所有之物，爰不為沒收之諭知。
、不另為無罪諭知部分：
一、公訴意旨另略以：
    (一)被告於94年6月27日利用甲○○至國泰世華銀行委請其處
      理相關投資商品之交易手續，而交付其本人及其配偶朱雲
      之存摺、印章，基於意圖為自己及第三人不法之利益及行
      使偽造私文書之概括犯意，未經甲○○或朱雲同意或授權
      ，竟盜蓋如附表四編號1、2所示之甲○○、朱雲之印章於
      空白取款憑條上再填入領款金額各為新台幣99萬元，而冒
      用甲○○、朱雲名義偽造屬私文書之取款憑條，持以向不
      知情之國泰世華銀行信義分行承辦人員而行使之，致國泰
      世華銀行信義分行承辦人員誤以為乙○係依甲○○、朱雲
      之授權、指示辦理，因陷於錯誤而如數交付現金，被告以
      此方式違背其銀行職員之職務。因認被告此部分亦涉犯刑
      法第216條、第210條行使偽造私文書、第339條第1項詐欺
      取財、銀行法第125條之2等罪嫌。
    (二)被告於96年1月23日，利用甲○○至國泰世華銀行委請其
      代為辦理提領存款後轉匯事宜而交付其子凌嘉陽之存摺、
      印章，基於意圖為自己不法之利益及行使偽造私文書之犯
      意，未經甲○○或凌嘉陽之同意或授權，盜蓋凌嘉陽之印
      鑑章於空白取款憑條上再填入領款金額新台幣17萬元，而
      冒用凌嘉陽名義偽造屬私文書之取款憑條，持以向不知情
      之國泰世華銀行信義分行承辦人員而行使之，致國泰世華
      銀行信義分行承辦人員誤以為乙○係依凌嘉陽之授權、指
      示辦理，因陷於錯誤而如數交付現金，除將其中7萬元轉
      存入自己帳戶內（帳號：000000000000號），剩餘10萬元
      則留供己用，以此方式違背其銀行職員之職務（如附表四
      編號3所示）。因認被告就此部分亦涉犯刑法第216條、第
      210 條行使偽造私文書、第339條第1項詐欺取財、銀行法
      第125條之2等罪嫌。
    (三)被告基於意圖為自己不法所有之犯意，於97年9月19日，
      未經甲○○同意或授權，竟以網路轉帳方式，從甲○○帳
      戶內（帳號：000000000000）轉出130萬元至劉文良帳戶
      （帳號：0000000000000），致使國泰世華銀行陷於錯誤
      ，以為係甲○○本人或授權他人操作轉帳而如數交付財物
      ，被告以此詐領130萬元而為違背職務之行為。因認被告
      此部分亦涉犯刑法第339條之3、銀行法第125條之2等罪嫌
      。
二、按犯罪事實應依證據認定之，無證據不得認定犯罪事實，刑
    事訴訟法第154條第2項定有明文。此所謂認定犯罪事實之證
    據，無論其為直接或間接證據，均須達於通常一般人均不致
    有所懷疑，而得確信其為真實之程度，始得據為有罪之認定
    ，若其關於被告是否犯罪之證明未能達此程度，而有合理性
    懷疑之存在，致使無法形成有罪之確信，根據「罪證有疑、
    利於被告」之證據法則，即不得遽為不利被告之認定（詳最
    高法院29年上字第3105號、40年台上字第86號、76年台上字
    第4968號判例參照）。另按刑法第210條之偽造文書罪，係
    以無制作權之人冒用他人名義而制作該文書為要件之一，如
    果行為人基於他人之授權委託，即不能謂無制作權，自不成
    立該條之罪（最高法院47年台上字第226號判例意旨參照）
三、經查：
    (一)被告確曾於94年6月27日持已蓋有甲○○、朱雲之印鑑章
      之「國泰世華商業銀行活期（儲蓄）存款取款憑條」，並
      在其上填入取款金額各為新台幣99萬元後，自前開甲○○
      、朱雲之帳戶內領取款項，於同日分別轉存入謝佩珍、黎
      盛義帳戶（帳戶之帳號詳如附表四編號1、2所示），另又
      於96年1月23日持已蓋有凌嘉陽印鑑章之「國泰世華商業
      銀行活期（儲蓄）存款取款憑條」，填入取款金額為新台
      幣17萬元後，自凌嘉陽帳戶內提領新台幣17萬元等事實，
      此據被告供明在卷，並有蓋有甲○○、朱雲印鑑章之94年
      6 月27日「國泰世華商業銀行活期（儲蓄）存款取款憑條
      」、「國泰世華商業銀行活期（儲蓄）存款存入憑條」各
      2 紙、蓋有凌嘉陽印鑑章之96年1月23日「國泰世華商業
      銀行活期（儲蓄）存款取款憑條」1紙附卷可稽（見97年
      度他字第10184號卷(三)第14頁至第17頁、第189頁），此部
      分可信為真實。
    (二)然被告於初次偵訊及本院最後審理時均稱：當初是為了要
      讓甲○○等人規避贈與稅，才建議甲○○透過伊家人帳戶
      將原屬甲○○之資金轉移到甲○○的第二代、第三代身上
      ，其中有部分金錢有被伊挪用，但有部分資金確實轉存入
      甲○○之子女的帳戶內等語（見97年度他字第10251號卷
      第2頁至第3頁，本院卷(一)第299頁至第300頁），佐以卷附
      之被告經手之甲○○、朱雲、凌旗陽、凌嘉陽、凌睿志及
      被告所使用之謝佩珍、黎盛義、謝金塗、黎萬安、謝介瑋
      、謝文煖、劉文良等人帳戶之各筆活期（儲蓄）存款取款
      憑條、活期（儲蓄）存款存入憑條（見本院卷(二)第1頁至
      第225頁之國泰世華商業銀行信義分行98年12月15日（98
      ）國世信義字第0980000226號函暨所檢附之取款憑條、交
      易明細表），確有多筆從甲○○、朱雲之帳戶內提領現款
      存入被告所使用之謝佩珍、黎盛義等人帳戶內，旋於當日
      或翌日如數提領且轉存入甲○○之子凌旗陽、凌嘉陽、凌
      睿志等人帳戶內，堪信被告前開所述確有其事。而94年6
      月27日確從甲○○及朱雲名義之帳戶各提領新台幣99萬元
      ，分別轉存入被告實質掌控之謝佩珍及黎盛義帳戶內，惟
      翌日（即94年6月28日）旋即從上開謝佩珍及黎盛義帳戶
      內提領各新台幣99萬元，另從甲○○及朱雲帳戶各提領99
      萬元，分別轉存入凌旗陽（帳號：000000000000）、凌嘉
      陽（帳號：000000000000）帳戶內各新台幣50萬元，又匯
      款至凌旗陽帳戶（臺北富邦商業銀行敦南分行帳號000000
      000000）新台幣100萬元、凌瑗黛帳戶（農民銀行新竹科
      學園區分行，帳號00000000000）、凌莉莉（中國信託商
      業銀行公館分行，帳號：000000000000號）帳戶內各新台
      幣50萬元等事實，此有上開94年6月28日「國泰世華商業
      銀行活期（儲蓄）存款取款憑條」、「國泰世華商業銀行
      活期（儲蓄）存款存入憑條」、匯款單在卷可證（見97
      年度他字第10184號卷(三)第18頁至第34頁），顯然被告於
      94年6月27日存入謝佩珍及黎盛義帳戶內之款項並非屬未
      經授權許可之領款，衡情應係被告基於甲○○之授意，於
      94年6月27日提領款項後，暫存入謝佩珍及黎盛義之帳戶
      ，翌日再將之提領轉存入甲○○之子凌旗陽、凌嘉陽、凌
      瑗黛、凌莉莉等人帳戶。從而，於被告之主觀上，其係基
      於甲○○移轉資金之概括授權而為此二筆之提款、轉存動
      作，難認被告有何偽造文書或盜領存款之不法犯意，其客
      觀行為亦當與銀行法第125之2所定之銀行職員背信罪之構
      成要件不符。
    (三)再者，公訴意旨稱被告於96年1月23日從凌嘉陽帳戶（帳
      號：000000000000號）提領新台幣17萬元現金後，以現金
      新台幣7萬元存入其私人帳戶，餘款則由被告留用等語，
      然依卷附之96年1月23日「國泰世華商業銀行活期（儲蓄
      ）存款取款憑條」、「國泰世華商業銀行活期（儲蓄）存
      款存入憑條」所示（見97年度他字第10184號卷(三)第187頁
      至第189頁），被告固有將其中7萬元存入其私人帳戶內（
      帳號：000000000000號），然餘款新台幣10萬元則係存入
      凌睿志帳戶（帳號：000000000000），此既存入證人甲○
      ○之孫子凌睿志之帳戶，當無可能再遭被告挪用或盜領，
      是以檢察官認此10萬元係遭被告盜領，顯有誤會。依此更
      可得知，當日被告填寫該紙取款憑條應係基於甲○○移轉
      資金之概括授權而為，要不能認其無製作權限，自與偽造
      文書之構成要件有間。
    (四)另公訴意旨稱被告於97年9月19日以網路轉帳之方式，從
      甲○○之帳戶（帳號：000000000000號）提領新台幣130
      萬元轉存入其掌控使用之劉文良帳戶（帳號：0000000000
      00號），認此新台幣130萬元全數遭被告挪用等語，然依
      卷附之國泰世華銀行信義分行提供之台幣資金未轉回明細
      表（見97年度他字卷第10184號卷(三)第2頁），甲○○之帳
      戶固確有在97年9月19日透過網路銀行轉帳新台幣130萬元
      至劉文良帳戶內，惟同日劉文良帳戶即將新台幣130萬元
      轉存入謝金塗之帳戶（帳號000000000000號），旋將其中
      新台幣97萬元轉存入凌睿志之帳戶（000000000000號），
      是以被告既已將其中之新台幣97萬元存入證人甲○○之孫
      子凌睿志之帳戶，此新台幣97萬元當無可能再遭被告盜領
      或挪用，是以檢察官認此新台幣97萬元部分係遭被告詐領
      ，顯有誤會。依此更可得知，當日被告應係基於甲○○移
      轉資金之概括授權而為，否則，何須將其中新台幣97萬元
      再轉回甲○○家屬帳戶。
    (五)此外，就被告上開94年6月27日所為提款198萬元、96年1
      月23日所為提款超過7萬元部分、97年9月19日所為轉帳超
      過33萬元部分之行為，復查無其他積極證據足認被告就此
      有何公訴意旨之所載之偽造暨行使偽造私文書、詐欺取財
      、以不正方法將虛偽資料輸入電腦，製作財產權之得喪紀
      錄，而不法取得財產、銀行職員違背職務等罪嫌，是檢察
      官所舉事證，尚不足以證明被告此部分之犯罪，本應為被
      告無罪之諭知，惟檢察官認被告此部分行為如成立犯罪，
      與本院認定有罪之前揭行使偽造私文書、詐欺取財、銀行
      職員違背職務犯行之間，具有實質一罪及想像競合之裁判
      上一罪關係，爰不另為無罪之諭知，特予說明。
肆、無罪部分：
一、公訴意旨另略以：
    (一)乙○明知甲○○係委託其推薦低風險、高保本型之投資商
      品，不知何謂網路銀行，亦無利用網路購買基金商品之需
      求，為動用甲○○及其親屬上揭帳戶內款項購買基金以賺
      取獎金，乃哄騙甲○○於申請網路下單購買基金之相關申
      請文件上簽名，並代為申請網路下單購買基金商品功能，
      於取得帳戶網路下單之密碼後，未經甲○○同意，於94年
      至97年間，擅自動用甲○○及其親屬上揭帳戶內之款項，
      購買「國泰世華商業銀行受託國內基金組合信託資金集合
      管理運用帳戶」商品及「ＪＦ東協基金」等基金，使基金
      代銷機構國泰世華銀行陷於錯誤，以為係甲○○及其親屬
      本人購買或授權他人代為購買，而完成交易，致甲○○及
      其親屬受有因買賣上揭基金商品遭扣減手續費及基金商品
      淨值下跌之損失，共計新台幣1688萬2791元、美金71萬
      5123.5 元及日幣7萬8113元。
    (二)明知甲○○係委託其推薦低風險、高保本型之投資商品，
      對於「連動債」、「投資鏈結保險」保單商品一無所知，
      為達成業績賺取獎金，未如實向甲○○解說「連動債」、
      「投資鏈結保險」保單商品之性質及風險，自94年12月12
      日起，連續哄騙甲○○購買高風險之雷曼兄弟所發行之連
      動債計港幣355萬元，哄騙甲○○購買高風險之「投資鏈
      結保險」保單商品計新臺幣3151萬5076元，而為違背職務
      之行為。嗣上揭「連動債」已全部無法贖回，「投資鏈結
      保險」保單商品則僅以新臺幣2108萬2061元贖回。甲○○
      因此受有1043萬3015元、港幣356萬7750元（含手續費）
      之損失。
    (三)因認被告上開犯行均另涉犯刑法第339條第2項詐欺得利罪
      、第342條背信罪嫌等語。
三、按犯罪事實應依證據認定之，無證據不得推定其犯罪事實；
    又不能證明被告犯罪，應諭知無罪之判決，刑事訴訟法第
    154條、第301條第項前段分別定有明文。而認定不利於被告
    之事實，須依積極證據，苟積極證據不足為不利於被告事實
    之認定時，即應為有利於被告之認定，更不必有何有利之證
    據，最高法院30年上字第816號著有判例可資參照。又自訴
    被告犯罪者，除應具體說明被告犯罪事實外，尚應提出適於
    憑以認定犯罪之證據，以為法院調查審認之依據，反之，被
    告否認犯罪，除就自訴人所提之證據，提出反證或證明該項
    事證並非真實者外，就其本身並無如自訴人所舉之犯罪時，
    因此項消極未犯罪之事實，被告無從舉證，自不負舉證責任
    ，亦有最高法院74年台上字第3645號裁判意旨可供參考。復
    按，刑事訴訟法第161條已於91年2月8日修正公布，其第1項
    規定：檢察官就被告犯罪事實，應負舉證責任，並指出證明
    之方法。因此，檢察官對於起訴之犯罪事實，應負提出證據
    及說服之實質舉證責任。倘其所提出之證據，不足為被告有
    罪之積極證明，或其指出證明之方法，無從說服法院以形成
    被告有罪之心證，基於無罪推定之原則，自應為被告無罪判
    決之諭知，最高法院92年臺上字第128號判例亦資參照。次
    按背信罪之成立，以處理他人事務之人，有圖自己或第三人
    得不法利益，或圖加損害於本人之意思，而故為違背其任務
    之行為為要件，如僅因處理事務怠於注意，致其事務生不良
    之影響，則為處理事務之過失問題，既非故意為違背任務之
    行為，自不負若何罪責（最高法院22年上字第3537號判例參
    照）。準此，如行為人倘未故為違背其任務之行為，均難繩
    以背信罪責。
四、本件公訴人認被告涉犯前述詐欺得利、背信罪嫌，無非係以
    告訴人甲○○指訴；被告自白本件犯罪事實；國泰世
    華商業銀行98年3月18日函附稽核報告所示申購基金之申請
    書（影本）、購買連動債、投資連結保險等商品資料（影本
    ）等為其主要論據。惟訊據被告固坦承確於94年至97年間，
    以甲○○及其親屬名義申購「國泰世華商業銀行受託國內基
    金組合信託資金集合管理運用帳戶」商品及「ＪＦ東協基金
    」等基金（單筆或定期定額申購均有），且於94年12月12日
    起以甲○○及其親屬名義申購雷曼兄弟所發行之連動債、「
    投資鏈結保險」保單商品等情無誤，惟堅稱：94年6月間接
    受甲○○之委託後，依據自己蒐集來得資料，或是配合公司
    業務推廣，建議甲○○申購這些基金或連動債，基於風險分
    散，購買之標的也會比較多，剛開始有試著向甲○○說明商
    品內容跟性質，但甲○○都聽不懂也不想聽，因其都願意配
    合來銀行簽名或用印，就慢慢的不多作解釋，自己決定投資
    標的；甲○○當初有指示停利點、停損點設在3％至5％，就
    依此標準來申購或贖回基金、連動債等語置辯。
五、經查：
    (一)甲○○、朱雲、凌旗陽、凌嘉陽、蘇如敏、凌郁涵、凌睿
      志等人分別於94年、95年間於國泰世華銀行開設台幣活期
      儲蓄存款帳戶及外幣活期儲蓄存款帳戶，並申請網路轉帳
      功能，互相約定為理財轉入帳戶（詳細開戶日期、帳號、
      約定轉入帳戶等，均詳如附表一所示），而從94年6月間
      起至97年10月間為止，上開台幣活期儲蓄存款帳戶、外幣
      活期儲蓄存款帳戶即有多筆國內外基金等金融投資型商品
      之申購、贖回等交易，此為被告所不爭執，復有國泰世華
      銀行信義分行98年1月10日（97）國世信義字第098000001
      1號函暨所檢附之甲○○、朱雲、凌旗揚、蘇如敏、凌嘉
      陽、凌睿志、凌郁涵之存款帳戶開戶資料及開戶迄今交易
      明細表、外匯活期存款對帳單、A1PBK交易明細資料、國
      泰世華商業銀行98年3月18日國世銀稽字第0980000082 號
      函、集合式管理運用帳戶投資商品結算清單、共同基金及
      連動債投資商品之結算清單、購買保險投資商品損益查詢
      紀錄、外幣資金為轉回明細（網路銀行交易）、台幣資金
      未轉回明細、網路銀行理財密碼申請書、國泰世華商業銀
      行「指定用途信託／外幣信託」資金投資國內外有價證券
      暨結構型商品申請書、國泰世華商業銀行「特定金錢信託
      」投資國內外有價證券申請書、國泰世華商業銀行信義分
      行98年11月10日（98）國世信義字第0980000188號函、98
      年12月4日（98）國世信義字第0980000217號函暨所檢附
      開戶資料、申請書等（見97年度他字第10184號卷(一)第112
      頁至第410頁、同卷(二)第10頁至第11頁、第116頁至第150
      頁、同卷(三)第1頁至第284頁，本院卷(一)第44頁至第236 頁
      ，本院卷(二)第1頁至第225頁），此部分應認為真實。
    (二)公訴人認被告動用甲○○及其親屬帳戶內存款，購買「國
      泰世華商業銀行受託國內基金組合信託資金集合管理運用
      帳戶」商品及「ＪＦ東協基金」等基金，係未經甲○○及
      其親屬同意或授權，卻讓基金代銷機構（即國泰世華銀行
      ）產生誤認而完成交易，使甲○○及其親屬受有因買賣上
      揭基金商品遭扣減手續費及基金商品淨值下跌之損失等行
      為，涉有詐欺得利犯嫌等語。然按刑法詐欺罪之成立，須
      行為人意圖為自己不法之所有，而行使詐術使人陷於錯誤
      而交付財物或行為人因此而獲得財產上之不法利益為要件
      ，而所謂以詐術使人交付財物，必係被詐欺人因其詐術而
      陷於錯誤，始為相當，若其所施用之方法，不能認為係詐
      術，亦不致使人陷於錯誤，即不構成本罪（最高法院著有
      46年度台上字第260號判例意旨可資參照）。而甲○○於
      本院審理時證稱：朱雲、凌旗陽、凌嘉陽等人在國泰世華
      銀行之帳戶均係伊在使用，帳戶內都是伊的錢，有請被告
      （理財專員）做低風險保本的投資，本意是要做定存，其
      他基金知道有一點點，被告說還有基金、保險、其他等等
      ，銀行有寄過對帳單，但伊看不懂，到銀行詢問時，銀行
      經理表示是一百筆濃縮成一筆記載，伊只要求知道有無賺
      錢，被告就用寫的告訴伊有賺錢，伊認為既然有賺錢就沒
      話說等語（見本院卷(一)第253頁至第254頁），顯然證人甲
      ○○當初確有授權同意被告代為申購基金、連動債等金融
      性商品，而非單純僅以定存為投資標的，況證人甲○○自
      承：收到銀行寄來的對帳單，因為看不懂而有詢問過理專
      （即被告）及銀行經理，銀行經理說是這基金是一百筆濃
      縮成一筆等語（見同上卷），甲○○既收受銀行寄來之對
      帳單，亦應知悉其委任被告買賣基金等金融投資商品之情
      形，縱令甲○○自承不懂如何操作、投資，甲○○至少於
      收受銀行對帳單時，也會知悉或詢問被告投資情況，卻於
      長達約3年（公訴意旨係94年至97年）期間，對於帳戶內
      基金、連動債等金融投資商品出入情形不聞不問，任令被
      告以甲○○及其親屬帳戶買賣金融商品、支出轉帳，實有
      違社會常情，反足認證人甲○○乃係出於本身投資理財意
      願而決議委託被告為其執行投資之申購、贖回行為，並以
      概括授權之方式，允許被告得以伊及其親屬之活期儲蓄存
      款帳戶作為申購、贖回基金等投資型商品之帳戶，故被告
      對於證人甲○○決意出資委託其從事投資而申購基金等金
      融商品，並無施用詐術致甲○○陷於錯誤之詐欺行為，殆
      無疑義。又被告既確實以甲○○及其親屬名下帳戶內資金
      為甲○○及其親屬從事基金等金融商品之投資，應無侵占
      、盜領甲○○投資款之不法意圖，亦堪肯認。
    (三)又被告始終堅稱受託投資期間，悉經審慎評估始決定選購
      基金等金融商品，其自身亦有申購相同標的之基金或金融
      商品，另經濟走勢、漲跌、投資交易之盈虧，原非任何人
      所能預料及操控，故被告經證人甲○○授權從事基金等金
      融商品買賣，依一般常情，亦一定希望一方面贏得業績，
      一方面為甲○○等賺取獲利，如此方能雙贏，其與甲○○
      間之委託亦能長久，是主觀上當無故意逆勢操作，高買低
      賣而故意加損害於甲○○等之意思，是被告從事買賣基金
      等金融投資商品，至多僅屬未能注意經濟行情，不利投資
      ，疏於注意經濟走勢，致甲○○等人受有損害要否負民事
      上疏失責任而已，難謂係被告故意為違背任務之行為。至
      於檢察官認被告係為賺取國泰世華銀行核發之業績獎金，
      而為違背任務之行為等語，然檢察官並未明確指出被告因
      循環多次動用被害人甲○○之存款買賣該等投資型商品所
      獲取之不法利益究竟為何，而經本院函詢國泰世華銀行信
      義分行，該行函覆稱：本行理財專員經管客戶數眾多，核
      發所得之業務獎金，係就個人業績超過其應負責任額之部
      分計算，而相關責任額及業務獎金之衡量指標眾多，固難
      以單就甲○○等人之交易內容推算該承辦理財專員（即被
      告）當季核發之業務獎金，並提供獎金計算方式及相關規
      定說明資為參佐（見本院卷(一)第114頁至第117頁之國泰世
      華銀行信義分行98年12月4日（98）國世信義字第0980000
      217號函暨其附件），是以檢察官認被告係為賺得業務獎
      金之不法利益而以甲○○等人名義從事不合理之理財投資
      商品買賣，尚無證據足資證明，自難以此資為不利為被告
      之認定。
    (四)而公訴人並未提出證據證明被告所申購之基金、保險等金
      融商品有何不當或意圖損害甲○○本人之行為，故被告以
      甲○○及其親屬名義申購之基金、保險等金融性商品經甲
      ○○等人贖回、結算後認損失共2千731萬5816元、美金71
      萬5123.5元、日幣7萬8113元、港幣356萬7750元（含手續
      費），然此乃投資風險所致，尚難以此遽認被告受託買賣
      基金等金融性商品時有何故意違背受託任務之背信。此外
      ，公訴人復無提出其他可憑以認定被告有何背信之證據供
      本院調查審認，自難認被告有何違背任務或故意加損害於
      甲○○本人之犯意。
六、綜上所述，公訴意旨單憑甲○○及其親屬帳戶內有多筆基金
    、連結保險等投資型商品，即謂被告涉犯詐欺得利、背信之
    罪嫌，然未舉證證明被告有何意圖為自己或第三人不法之所
    有，施用何種詐術使甲○○及其親屬、國泰世華銀行交付任
    何財物或有獲得財產上不法之利益之行為，自難遽論被告於
    公訴意旨所稱之犯行。此外，復查仍無其他證據證明或強化
    被告確有公訴意旨所稱此部分詐欺得利及背信罪行，揆諸首
    揭判例意旨，既不能證明被告此部分犯罪，當為被告無罪之
    諭知。
據上論斷，應依刑事訴訟法第299條第1項前段、第300條、第301
條第1項，銀行法第125條之2第1項，刑法第11條前段、第216條
、第210條、第339條第1項、第339條之2第2項、第55條、第62條
前段、第74條第1款，刑法施行法第1條之1，判決如主文。
本案經檢察官鄧定強、李濠松到庭執行職務。
中    華    民    國    99    年    3     月    31    日
                  刑事第三庭 審判長法  官  周占春
                                   法  官  林柏泓
                                   法  官  何俏美
上正本證明與原本無異。
如不服本判決應於收受送達後10日內向本院提出上訴書狀，並應
敘述具體理由；其未敘述上訴理由者，應於上訴期間屆滿後20日
內向本院補提理由書（均須按他造當事人之人數附繕本）「切勿
逕送上級法院」。告訴人或被害人如對於本判決不服者，應具備
理由請求檢察官上訴，其上訴期間之計算係以檢察官收受判決正
本之日期為準。
                                   書記官  林曉郁
中    華    民    國    99    年    3     月    31    日
附錄本案論罪科刑法條全文：
銀行法第125條之2：
銀行負責人或職員，意圖為自己或第三人不法之利益，或損害銀
行之利益，而為違背其職務之行為，致生損害於銀行之財產或其
他利益者，處三年以上十年以下有期徒刑，得併科新臺幣一千萬
元以上二億元以下罰金。其犯罪所得達新臺幣一億元以上者，處
七年以上有期徒刑，得併科新臺幣二千五百萬元以上五億元以下
罰金。
銀行負責人或職員，二人以上共同實施前項犯罪之行為者，得加
重其刑至二分之一。
第一項之未遂犯罰之。
前三項規定，於外國銀行或經營貨幣市場業務機構之負責人或職
員，適用之。
中華民國刑法第210條
偽造、變造私文書，足以生損害於公眾或他人者，處五年以下有
期徒刑。
中華民國刑法第216條
行使第二百十條至第二百十五條之文書者，依偽造、變造文書或
登載不實事項或使登載不實事項之規定處斷。
中華民國刑法第339條之2
意圖為自己或第三人不法之所有，以不正方法由自動付款設備取
得他人之物者，處 3 年以下有期徒刑、拘役或 1 萬元以下罰金
。
以前項方法得財產上不法之利益或使第三人得之者，亦同。


司法院資訊處製作；財團法人民間司法改革基金會備份。
